臺灣新竹地方法院刑事判決
                                      109年度訴字第800號
公  訴  人  臺灣新竹地方檢察署檢察官
被      告  莊文富



選任辯護人  法律扶助基金會俞浩偉律師              
上列被告因違反毒品危害防制條例案件，經檢察官提起公訴（10
9年度偵字第6766、10105號），本院判決如下︰
    主  文
莊文富犯如附表一及附表二編號㈠至㈣「宣告刑」欄所示之罪，各
處如附表一及附表二編號㈠至㈣「宣告刑」欄所示之刑。不得易服
社會勞動部分(即附表二編號㈠至㈣)，應執行有期徒刑捌年陸月。
扣案之犯罪所得新臺幣壹萬柒仟伍佰元沒收。扣案如附表四編號
㈡所示之物沒收銷燬。扣案如附表四編號㈠、㈤至㈦所示之物均沒收
。
    事  實
一、莊文富明知甲基安非他命係政府依據毒品危害防制條例所公
    告列管之第二級毒品，不得非法販賣，亦明知甲基安非他命
    屬藥事法所列管之禁藥，不得任意轉讓，竟以其所持用之門
    號0000000000號行動電話為聯絡工具，分別為下列行為：
（一）基於轉讓禁藥之犯意，於如附表一所示之時間、地點、數
      量，轉讓禁藥甲基安非他命予宋嘉鴻。
（二）基於販賣第二級毒品之犯意，分別於如附表二各編號所示
      之時間、地點、數量及金額，販賣甲基安非他命予林祐興
      。
二、嗣為警依本院核發之通訊監察書執行通訊監察後，於民國10
    9年6月17日9時許，持新竹地檢署檢察官核發之拘票，在新
    竹縣○○市○○○街000號，將莊文富拘提到案，並扣得如附表四
    所示之物。
三、案經新竹縣政府警察局移送臺灣新竹地方檢察署檢察官偵查
    起訴。
    理  由
壹、程序部分
一、供述證據部分：
（一）證人林祐興於警詢中之陳述，有證據能力：
  １、按被告以外之人（包括證人、鑑定人、告訴人、被害人及
      共同被告等）於檢察事務官、司法警察官或司法警察調查
      中所為之陳述，與審判中不符時，其先前之陳述具有較可
      信之特別情況，且為證明犯罪事實存否所必要者，得為證
      據，刑事訴訟法第159條之2定有明文。所謂「前後陳述不
      符」之要件，應就前後階段之陳述進行整體判斷，以決定
      其間是否具有實質性差異，惟無須針對全部陳述作比較，
      陳述之一部分有不符，亦屬之。而所謂「具有較可信之特
      別情況」，係傳聞證據具有證據資格（證據能力）之法定
      要件，亦即法律規定陳述證據可否作為證據使用問題，與
      該陳述內容所指之事項是否屬實，即該陳述證據是否足以
      證明待證事實，係指證據之「憑信性」或「證明力」，須
      由法院調查卷內證據後，加以取捨、認定，乃法院採信、
      不採信該證據之問題，二者就證據之「價值高低」而言，
      雖然性質上頗相類似，但證據之證明力係是否為真實問題
      ，而證據資格乃可能信為真實之判斷，尚未至認定事實與
      否之範疇，其法律上之目的及功能，迥然不同。換言之，
      檢察事務官及司法警察（官）之調查筆錄是否具證據資格
      ，並非該筆錄內容所指事項真實與否問題，而是該筆錄實
      質內容真實性以外，在形式上該筆錄是否具有真實可能性
      之客觀基礎，可能信為真實，而足可作為證據。法院自應
      就陳述時之外部附隨環境、狀況或條件等相關事項，例如
      陳述人之態度，與詢問者之互動關係，筆錄本身記載整體
      情況（完整或零散、詳細或簡略、對陳述人或被告有利及
      不利事項之記載），詢問者之態度與方式是否告知陳述人
      之權利，有無違法取供等情狀，予以觀察，綜合判斷陳述
      人陳述時之外在、客觀條件均獲確保，形式上類同審判中
      具結及被告詰問下，真誠如實陳述，客觀上已具有可能信
      為真實之基礎，始得謂「具有較可信之特別情況」。此與
      供述證據必須具備「任意性」要件，否則不論其供述內容
      是否屬實，法律上均不得作為證據，以徹底保障個人之陳
      述自由，係所有供述證據具證據資格之前提要件，尚有不
      同。又所稱「為證明犯罪事實存否所必要者」，係指就具
      體個案案情及相關卷證判斷，為發現實質真實目的，認為
      除該項審判外之陳述外，已無從再就同一供述者，取得與
      其上開審判外陳述之相同供述內容，倘以其他證據代替，
      亦無從達到同一目的之情形而言（最高法院102年度台上
      字第1297號判決要旨參照）。
  ２、被告莊文富及其辯護人否認證人林祐興於警詢中陳述之證
      據能力，且證人林祐興於本院審理中翻異前詞，改證稱：
      附表二編號㈠至㈢被告沒有來，沒有交易成功，附表二編號
      ㈣是被告請我施用的云云。然查，就被告有無於附表二編
      號㈠至㈣所示時地販賣第二級毒品甲基安非他命予證人林祐
      興之點，證人林祐興於警詢及本院審理時所為之陳述，已
      有所不符。又證人林祐興係於109年6月17日接受警詢，嗣
      於110年2月3日始至本院作證，是其上開於警詢時之陳述
      ，應係在記憶較為清晰之情況下作成，可立即反應所知，
      不致因時隔日久而遺忘案情，應與事實較相近。再查，證
      人林祐興於警詢時，被告並未在場，而其於本院作證時，
      被告則同時在庭，觀諸證人林祐興於本院審理中於檢察官
      詰問及法官訊問後回答前，頻頻轉頭看著被告（見本院10
      9年度訴字第800號卷《下稱本院卷》第258頁、第260頁、第
      261頁、第263頁、第266頁、第271頁、第272頁、第274頁
      ）之反應，於審判長訊問時亦證稱：「（你方才回答與被
      告沒有仇恨怨隙，加上又有遠親關係，而且也認識很久，
      所以要你指證有向被告購買毒品，你心裡應該會有壓力，
      是否如此？）是。」（見本院卷第272頁），顯見證人林
      祐興於本院審理到庭作證時，確實因礙於與被告之特殊情
      誼而面臨極大心理壓力，是對照其於警詢時陳述之客觀環
      境及條件，相較於本院審理作證所身處之情況，客觀上應
      具有較可信之特別情況，且為證明具有極度隱密性之販賣
      毒品犯罪事實存否所必要，依刑事訴訟法第159條之2規定
      ，應認有證據能力，而得採為本案之證據。
（二）次按，被告以外之人於審判外之言詞或書面陳述，除法律
      有規定者外，不得作為證據。又按被告以外之人於審判外
      之陳述，雖不符合前4條（即刑事訴訟法第159條之1至第1
      59條之4）之規定，但經當事人於審判程序同意作為證據
      ，法院審酌該言詞陳述或書面陳述作成時之情況，認為適
      當者，亦得為證據；當事人、代理人或辯護人於法院調查
      證據時，知有第159條第1項不得為證據之情形，而未於言
      詞辯論終結前聲明異議者，視為有前項之同意。刑事訴訟
      法第159條第1項、第159條之5分別定有明文。本案檢察官
      、被告及其辯護人，於本院言詞辯論終結前，對卷內被告
      以外之人於審判外之陳述，除上開爭執外，其餘於本院準
      備程序及審理時均表示無意見而同意有證據能力（見本院
      卷第153至154頁），且迄至言詞辯論終結前亦未再聲明異
      議，經本院審酌該等證據之形成情況，核無違法取證或其
      他瑕疵，認以之作為本案認定事實之依據應屬適當，依刑
      事訴訟法第159條之5規定，有證據能力。
（三）至辯護人嗣於本院審理時主張被告於警詢之自白無任意性
      部分，因公訴檢察官已當庭捨棄有關被告警詢筆錄之出證
      (見本院卷第293至294頁)，且本判決之論述亦未引用被告
      警詢筆錄，爰不就此部分之證據能力加以論述。
二、非供述證據部分：
    本判決所引用之非供述證據部分，與本案待證事實均有關連
    性，且查無有何違反法定程序取得之情形，復經本院於審理
    中踐行證據調查程序，使當事人及辯護人充分表示意見，依
    刑事訴訟法第158條之4之反面解釋，認有證據能力，自得為
    證據使用。
貳、實體部分
一、訊據被告固坦承有於附表一所示時地轉讓禁藥予宋嘉鴻及於
    如附表二編號㈠至㈣所示時地以所持用之行動電話0000000000
    號聯繫林祐興，並有於附表一編號㈣所載之時地請證人鄧淑
    娟代為交付甲基安非他命毒品予林祐興，惟矢口否認有何販
    賣之犯行，辯稱略以：我沒有販賣甲基安非他命給林祐興，
    也沒有於附表二編號㈠至㈢所示時地與林祐興見面，附表二編
    號㈣是我請鄧淑娟無償拿甲基安非他命給林祐興，並未販賣
    云云。經查：
（一）被告有於附表一所載時地無償轉讓禁藥甲基安非他命與宋
      嘉鴻及有以其持用之行動電話門號0000000000號分別與林
      祐興所持用之行動電話門號0000000000號聯繫如附表三編
      號㈠至㈣所示「通訊監聽譯文」之內容，嗣為警持新竹地檢
      署檢察官所核發之拘票，於109年6月17日9時許，在其位
      於新竹縣○○市○○○街000號之住所拘提到案，並扣得如附表
      四各編號所示之物等情，為被告於偵查、本院羈押訊問、
      準備程序及審理時所自承（見新竹地檢署109年度偵字第6
      766號偵查卷《下稱109偵6766卷》第56至58頁、本院109年
      度聲羈字第120卷《下稱本院109聲羈120卷》第11至12頁、
      本院卷第142至143頁、第152至153頁），並有被告與林祐
      興、宋嘉鴻通聯紀錄、新竹縣政府警察局搜索扣押筆錄、
      扣押物品目錄表、本院109年度聲搜字第325號搜索票、扣
      案物品照片6張、台灣尖端先進生技醫藥股份有限公司毒
      品原物鑑定實驗室109年6月20日毒品證物鑑定分析報告（
      實驗室分析編號DAA1071至DAA1073）、被告109年3月9日
      至109年6月2日通聯紀錄等在卷可稽(見109偵6766卷第23
      至26頁、第38至45頁、第83至88頁、新竹地檢署109年度
      偵字第10105號偵查卷《下稱109偵10105卷》第81至106頁)
      ，復有扣案如附表四所示之物可資佐證，此部分事實應堪
      認定。
（二）被告販賣第二級毒品(即附表二)部分：
　１、證人林祐興於警詢及偵查所為之證述可採之理由：
　  ⑴證人林祐興於警詢時證稱：我都是跟莊文富綽號阿富的人
      拿藥（即毒品），通訊監察譯文編號A-1-1至A-1-3是我跟
      被告的通訊內容，通訊中「車子沒油了」、「兩種阿」是
      我要跟被告買毒品的暗語，意指我身上安非他命沒了，「
      兩種」是指1公克安非他命2包。通訊結束後，我跟被告在
      109年3月14日22時30分許，在我住處樓下，被告拿2包1公
      克的安非他命給我，因為被告平時有欠我約5萬元，所以
      就直接從欠款中扣除我買的安非他命5,000元。通訊監察
      譯文編號A-1-4至A-1-5也是我跟被告的通訊內容，通訊中
      「車子沒油了」、「兩筒阿」一樣是我要跟被告買毒品的
      暗語，意指我身上安非他命沒了，「兩筒」是指1公克安
      非他命2包。通訊結束後，我跟被告在109年4月15日13時3
      0分許，在我住處樓下，被告拿2包1公克的安非他命給我
      ，費用一樣從被告欠我的欠款中扣除我買的安非他命5,00
      0元。通訊監察譯文編號A-1-6至A-1-7是我跟被告的通訊
      內容，通訊中「新油」、「你拿過來一筒好嗎」是我要跟
      被告買毒品的暗語，「新油」是指有新的安非他命，「你
      拿過來一筒好嗎」是指叫被告拿1包1克的安非他命過來。
      通訊結束後，我於109年4月29日21時20分許，在我住處樓
      下跟被告拿毒品，此次1公克的安非他命一樣是從欠款裡
      扣除2,500元。通訊監察譯文編號A-1-8至A-1-12是我跟被
      告的通訊內容，通訊中「要加油嗎？」、「2筒阿」一樣
      是我跟被告買毒品的暗語，「要加油嗎？」是被告問我還
      有安非他命嗎，「2筒阿」是我要2包1克安非他命。通訊
      中「阿娟在樓下了」是鄧淑娟在109年5月3日10時15分到
      我住處樓下拿安非他命給我等語（見109偵10105卷第49至
      55頁）;於偵查中亦以證人身份結證稱：被告之前有欠我
      錢，至今尚餘1至2萬元未歸還，被告都是用毒品抵債。平
      時我都以我的電話0000000000打電話以客語跟被告聯繫，
      我們一開始就是以「油」當作暗語，電話裡的暗語是「車
      子沒油」，數量是「一桶、兩桶」，一桶2,500元左右，
      重量約1公克，但我沒量過。編號A-1-1至A-1-3通訊監察
      譯文的對話是我跟被告的對話，後來我們確實有進行交易
      ，該通電話掛斷沒多久，被告就到我家。譯文中我說「兩
      種」是被告那邊的安非他命有兩種不一樣的，有些吃了會
      想睡，有些吃了睡不著。該次被告給我兩包毒品，價金是
      用扣抵5,000元債務之方式。編號A-1-4至A-1-5通訊監察
      譯文的對話是我跟被告的對話，我們有完成交易，數量一
      樣是兩包，就是2克，也是用抵債5,000元之方式，並在我
      家樓下拿毒品，該通電話一掛斷，約5分鐘被告騎機車就
      到我家來。編號A-1-6至A-1-7通訊監察譯文中被告說有「
      新油」，在通話結束時，他就到我家門口拿1包毒品共1克
      給我，也是用扣以債務之方式。編號A-1-8至A-1-12通訊
      監察譯文的對話是被告於109年5月2日晚上先問我要不要
      「油」，我說我要「兩桶」，第二天早上被告打電話來說
      鄧淑娟在樓下了，我下樓到門口看到鄧淑娟，鄧淑娟就拿
      「兩桶」即兩包安非他命給我，包裝方式是用透明夾鏈袋
      兩包，袋子裡有一些白白的東西，她好像用衛生紙把透明
      夾鏈袋包起來。當時只有鄧淑娟開車來，鄧淑娟把東西給
      我後就走了等語（見新竹地檢署109年度他字第689號偵查
      卷《下稱109他689卷》第98至100頁）明確。
　  ⑵而被告於偵查及本院羈押訊問時亦坦言：編號A-1-1至A-1-
      3通訊監察譯文中「油」指安非他命，他說「兩種」是「
      兩桶」的意思就是兩公克，電話結束後我就立刻去他家拿
      兩克的安非他命給他，他沒有給我錢，因為我有跟他借錢
      ，他就直接用安非他命抵債，這次抵掉5,000元。編號A-1
      -4至A-1-5通訊監察譯文中「油」是指安非他命，「大順
      」是指線上遊戲的東西，後來講的「兩桶」就是指兩公克
      ，應該是1公克1包，「我現在下去囉」是指我要過去了，
      我們是約在他家見面，是有進到他家裡面，我拿兩公克給
      他，但沒有跟他收錢，直接從我對他的債務中扣除。編號
      A-1-6至A-1-7通訊監察譯文這次也有完成交易，也是從對
      他債務中抵扣，扣了2,500元，約在他家給他1公克安非他
      命。編號A-1-8至A-1-12通訊監察譯文也是我跟被告的對
      話，隔天早上鄧淑娟要出門，我用香菸盒裝安非他命請鄧
      淑娟拿給林祐興等語（見109偵6766卷第57至58頁、109聲
      羈120卷第11至12頁）。
　 ⑶是核證人林祐興於上開警詢及偵查中就其有於附表二編號㈠
      至㈣所示時間、地點與被告交易第二級毒品甲基安非他命
      之數量、金額、所使用之毒品暗語等節，所述前後一致，
      且與被告警詢及偵查時所述大致符合，並有如附表三所示
      編號A-1-1至A-1-12通訊監察譯文可佐，又被告與證人林
      祐興彼此間並無仇恨怨隙(見109偵10105卷第50頁、本院
      卷第143頁)，證人林祐興顯無動機刻意編派謊言於警詢及
      偵查時誣陷被告於罪，足徵證人林祐興於警詢及偵查時就
      被告有於附表二編號㈠至㈣販賣第二級毒品甲基安非他命之
      證述應屬真實而堪採信。
  ２、被告前於偵查及本院羈押訊問時坦承上開販賣第二級毒品
      甲基安非他命之犯行，然嗣於本院準備程序及審理時翻異
      前詞，改辯稱其於附表二編號㈠至㈢所示時地並未與證人林
      祐興見面及交易毒品云云，然觀諸附表三編號㈠至㈢通訊監
      察譯文內容，均可見證人林祐興一直詢問被告何時過來，
      而證人林祐興於本院審理時亦證稱：這都是我要向被告購
      買甲基安非他命之對話等語(見本院卷第259至263頁)，又
      被告與證人林祐興之通話均以「一下子過去」、「到了」
      、「我現在下去囉」等語結束對話，顯見證人林祐興於通
      話當時應急需毒品解癮，倘被告未依約前往，證人林祐興
      理應會不斷撥打電話詢問被告，然依卷內卷證資料均未見
      證人林祐興於上開通話後有何提及被告未到之責備或詢問
      話語，足徵被告與證人林祐興於上開通話後，確有於附表
      二編號㈠至㈢所示之時間、地點見面，並交易甲基安非他命
      至明。
  ３、被告確有於附表二編號㈠至㈣所示時地以債務抵償方式與證
      人林祐興交易甲基安非他命乙節:
　　⑴證人林祐興於警詢、偵查中均明確證稱：我有於附表二編
      號㈠至㈣所示時地與被告交易甲基安非他命成功，而附表二
      編號㈠至㈢係以被告所積欠之債務抵扣等語（見109偵10105
      卷第49至56頁、109他689卷第99至100頁），核與被告於
      偵查及本院羈押訊問時就附表二編號㈠至㈢交易方式所為之
      證述內容一致，是就附表二編號㈠至㈢係以債務扣抵之方式
      作為毒品交易代價等情，應為真實而堪採信。
　  ⑵至附表二編號㈣之交易方式，證人林祐興於警詢時先稱係以
      現金交易等語，其後又改稱以債務扣抵等語(見109偵1010
      5卷第55至56頁)，嗣於偵查時又證稱係以現金交易等語(
      見109他689卷第100頁)，前後證述反覆，何者為真，已堪
      置疑。參以被告於本院羈押訊問時，就附表二編號㈣部分
      則供稱係以債務扣抵等語（見109聲羈120卷第11至12頁）
      ，復查無卷內其餘證據足資證明證人林祐興有於109年5月
      2日晚上交付現金5,000元與被告之事實，依有利被告原則
      ，自應以被告所述為準，從而，就附表二編號㈣所示之毒
      品交易方式應認係被告以債務扣抵方式進行交易。
  ４、被告之辯護人以被告於警詢、偵查中承認有販賣第二級毒
      品部分係遭不當脅迫，所為自白不實在等語為被告辯護，
      惟查，被告之警詢筆錄並未為引為本判決認定犯罪事實之
      依據，核先敘明。又被告於偵查及本院羈押訊問時均未曾
      提及有何遭警以扣押現金威脅認罪之情事，且於本院羈押
      訊問時，當法官問及遭扣案之3萬元是否將不足支付易科
      罰金時，被告即表示會向姊姊借錢等語(見本院109聲羈12
      0卷第12至13頁)，亦未提及有何遭不正訊問之情事，是被
      告上開所辯是否屬實，已非無疑。又被告於本院準備程序
      時明確供稱：我在偵查及法官訊問時所為之陳述並無遭違
      法取證，都是出於自由意志所述等語(見本院卷第143頁)
      ，是被告既已明確自承其於偵查所述並無遭不正訊問之情
      ，辯護人上開所辯顯無足採。
  ５、至證人林祐興於本院審理時雖改證稱：附表二編號㈠至㈢所
      示時地我雖與被告相約交易毒品，但被告並未過來。因為
      警察有跟我說不要把自己搞到會有事情沒辦法回來，所以
      我才會在檢察官面前講成跟警局所做的筆錄是一樣的云云
      （見本院卷第261至263頁），惟觀諸證人林祐興於警詢時
      原證稱：被告除於附表二編號㈠至㈣所示時地販售甲基安非
      他命予我並交易成功外，亦有於通訊監察譯文編號A-1-13
      所示時地販售1公克甲基安非他命予我等語（見109偵1010
      5卷第56至57頁），然於偵查時又改證稱：通訊監察譯文
      編號A-1-13該次並未交易成功，警詢所述並非正確，因為
      交易太多次講錯了等語（見109他689卷第101頁），是證
      人林祐興就其指稱有關被告販售甲基安非他命之次數，於
      警詢及偵查所製作之筆錄內容已有不同，是證人林祐興於
      偵查庭檢察官訊問時既可推翻其先前於警詢所為不利被告
      之指述，顯見其自由意志並未遭拘束，則證人林祐興於本
      院審理時所稱因遭警方脅迫以致於偵查時證述內容與警詢
      相同云云，是否屬實，實非無疑，是證人林祐興於本院審
      理時所述顯有維護被告之情，自難遽為有利於被告之認定
      。
  ６、被告就前揭販賣毒品犯行具有營利之意圖：
　　　按販賣毒品本屬政府嚴予查緝之不法行為，非可公然為之
      ，販賣毒品罪更係重罪，設若無利可圖，衡情一般持有毒
      品者，當不致輕易將持有毒品交付他人；況毒品價格不貲
      、物稀價昂，並無公定之價格，不論任何包裝，均可任意
      分裝增減分量，每次買賣價量，亦可能隨時依雙方間之關
      係深淺、資力、需求量及對行情之認知、來源是否充裕、
      查緝是否嚴謹，購買者被查獲時供述購買對象之可能性風
      險之評估等，因而異其標準，並隨時機動調整，非可一概
      而論，是販賣之利得，除經坦承犯行或價量俱臻明確外，
      本難查得實情，惟販賣之人從價差或量差中牟利方式雖異
      ，其營利之不法意圖則一。本案因被告否認有販賣第二級
      毒品甲基安非他命之犯行，致無法查知其販賣甲基安非他
      命之利得，惟被告與證人林祐興雖係認識20餘年之好友，
      且有遠親關係，然並非至親，茍非出售有利可圖，衡情被
      告實無一再甘冒被查緝科以重刑之風險，無償為證人林祐
      興奔波找尋毒品。又被告於本院審理時亦自承於附表二編
      號㈠至㈣這段時間所取得甲基安非他命之成本約為1公克1,0
      00元出頭等語(見本院卷第297頁)，對照附表二各編號中
      被告均係以1公克甲基安非他命2,500元計算之價額販售予
      證人林祐興，其間價差即達每公克1,500元，益徵被告就
      前揭販賣毒品犯行，確有從中賺取買賣價差營利之意圖及
      事實，應屬明確。
　７、本院認無調查被告及證人林祐興警詢光碟之必要：
      辯護人復以被告及證人林祐興於警詢時遭警察以不當暗示
      或脅迫方式要求其等做出不利於己或不利於被告之陳述而
      聲請勘驗被告與證人林祐興109年6月17日警詢光碟等語為
      被告辯護，然查：
　　⑴被告於本院審理時供稱：警察一開始有讓我聽監聽譯文，
      也有給我看監聽譯文那一本的談話內容，然後警察先叫我
      自己勾我有交易的次數及對象，我跟警察說我沒有賣，警
      察就跟我說筆錄就不用做了、做不下去，然後警察把我銬
      到角落去，筆錄就暫停，後來警察跟我說要扣我身上的全
      部現金，警察跟我說不然就給我開一個數字，我跟警察說
      2 萬元，但警察說「不行，3 萬元」，條件就是等一下以
      有到案那幾個人的筆錄有咬我的，叫我自己認，就是他們
      怎麼講的，我就配合他們的筆錄云云(見本院卷第294頁)
      。
　　⑵證人林祐興於本院審理時證稱：在警察警察做筆錄的這段
      時間，問到109年5月2日、5月3日那段時間，筆錄有暫停
      。筆錄暫停時，警察是說「你看你要講金額3000、5000，
      還有交易成功，我這樣筆錄馬上幫你送，不然你這樣不承
      認，我們筆錄沒辦法送出去」。在做筆錄之前警察也有先
      拿譯文給我看，叫我承認，並要我用債務抵償方式來回答
      云云(見本院卷第268至270頁)。　
　　⑶依上開被告及證人林祐興指述其等遭警察不正訊問之時點
      均係「筆錄製作前」、「筆錄暫停後」、「到角落」等非
      警詢筆錄製作並錄影音之情況，客觀上已無從藉由勘驗警
      詢光碟之方式確認有無辯護人所指之待證事實。況本判決
      認定被告有罪所依憑之證據並無引用被告之警詢筆錄，而
      證人林祐興之警詢筆錄具有特別可信性及必要性之理由亦
      經本院認定如前，是辯護人上開聲請經本院審酌後認顯無
      調查之必要。
  ８、綜上所述，被告上開所辯，顯係卸責之詞，殊無可採。   
     本案事證明確，被告犯行已堪認定，應予依法論科。
三、論罪科刑：
（一）新舊法比較：
  １、按行為後法律有變更者，適用行為時之法律，但行為後之
      法律有利於行為人者，適用最有利於行為人之法律，刑法
      第2條第1項定有明文。被告行為後，毒品危害防制條例第
      4條第2項業於109年1月15日經總統修正公布，並自公布後
      6個月即109年7月15日起施行。修正前之毒品危害防制條
      例第4條第2項就販賣第二級毒品之刑度原規定：「處無期
      徒刑或七年以上有期徒刑，得併科新臺幣一千萬元以下罰
      金。」修正後之刑度則為：「處無期徒刑或十年以上有期
      徒刑，得併科新臺幣一千五百萬元以下罰金。」，經比較
      修正前後之規定，修正後之毒品危害防制條例第4條第2項
      規定提高徒刑之下限及併科罰金刑之上限，對被告等較為
      不利，故本案仍應適用修正前即行為時之規定。
  ２、又毒品危害防制條例第17條第2項亦於109年1月15日經總統
      修正公布，並自公布後6個月即109年7月15日起施行。修
      正前之毒品危害防制條例第17條第2項就販賣第二級毒品
      之自白減刑要件原規定：「於偵查及審判中均自白者。」
      ，修正後之要件則為：「於偵查及歷次審判中均自白者。
      」，經比較修正前後之規定，修正後之規定就自白
      減刑之適用要件，較修正前嚴格，是修正後之規定對被告
      較不利，故本案仍應適用修正前即行為時之規定。
（二）查甲基安非他命係屬毒品危害防制條例第2條第2項第2款
      所列管之第二級毒品，亦屬藥事法所列管之禁藥，是核被
      告如附表一所為，係犯藥事法第83條第1項之轉讓禁藥罪
      ；如附表二編號㈠至㈣所為，均係犯修正前毒品危害防制條
      例第4條第2項之販賣第二級毒品罪。被告於販賣第二級毒
      品甲基安非他命前之持有甲基安非他命之低度行為應為販
      賣之行為所吸收，均不另論罪。又藥事法並無處罰持有禁
      藥行為，此部分自無與本案所成立之轉讓禁藥犯行間有高
      、低度行為之吸收關係。
（三）被告所為上開1次轉讓禁藥之犯行及4次販賣第二級毒品之
      犯行，均犯意各別，行為互殊，應予分論併罰。
（四）有關刑之加重減輕部分之說明：
　１、累犯不予加重之說明：　
　　　被告前因妨害自由案件，經本院以106年度竹簡字725號判
      決判處有期徒刑3月確定，並於106年11月2日易科罰金執
      行完畢，有臺灣高等法院被告前案紀錄表附卷足以證明，
      其於有期徒刑執行完畢後5年以內，故意再犯本案最重本
      刑為有期徒刑以上之刑之數罪，均為累犯，但參考司法院
      大法官釋字第775號解釋意旨，被告所犯前案與本案之罪
      質均不相同，無從認被告對於刑罰反應力薄弱，故均不予
      加重其最低本刑，另販賣第二級毒品犯行，其法定刑無期
      徒刑部分不得加重，附此敘明。
　２、被告無修正前毒品危害防制條例第17條第2項之適用：
　    按修正前毒品危害防制條例第17條第2項規定：「犯第四
      條至第八條之罪於偵查及審判中均自白者，減輕其刑」，
      屬於義務減輕，旨在獎勵犯罪行為人之悛悔，同時使偵、
      審機關易於發現真實，以利毒品查緝，俾收防制毒品危害
      之效；從而被告祇須在偵查及審判階段各有一次以上之自
      白，不論該自白係出於自動或被動、其後有否翻異，即得
      認有該條項之適用，不以始終承認為必要。又自白乃對自
      己之犯罪事實全部或主要部分為肯定供述之謂，而所謂偵
      查階段之自白，包括被告在偵查輔助機關及檢察官聲請法
      院羈押訊問時之自白在內，審判階段之自白，則以案件起
      訴繫屬後在事實審法院任一審級之一次自白，即屬當之(
      最高法院102年度台上字第3404號判決、105年度台上字第
      898號判決、105年度台上字第640號判決參照)。本案被告
      於偵查階段之偵查及本院羈押訊問時固坦承有如附表二各
      編號所示之販賣第二級毒品犯行，然於案件起訴繫屬於本
      院後之準備程序及審理之審判階段均否認犯行，是依前開
      見解，被告自無修正前毒品危害防制條例第17條第2項減
      刑規定之適用。
　３、被告無毒品危害防制條例第17條第1項之適用：　
　　　被告之辯護人以被告有供出上游，只是法院未核發搜索票
      ，顯然被告有配合警方想辦法緝獲上游，請求依毒品危害
      防制條例第17條第1項減輕其刑等語為被告辯護。然按犯
      第4條至第8條、第10條或第11條之罪，供出毒品來源，因
      而查獲其他正犯或共犯者，減輕或免除其刑，毒品危害防
      制條例第17條第1項定有明文。本院就有無因被告供出而
      有查獲其他正犯或共犯陳舒亭部分函詢新竹縣政府警察局
      後略覆以：本局依據被告莊文富及秘密證人A1之供詞向鈞
      院聲請搜索未獲核准，故未能依據被告莊文富之指述查獲
      其毒品上游陳舒亭等語，有109年12月16日竹縣警刑字第1
      090011374號函暨員警職務報告在卷可稽（見本院卷第163
      頁、第165頁）。是本案既未因被告之供出毒品來源而查
      獲與本案毒品來源有關之其他正犯或共犯，核與毒品危害
      防制條例第17條第1項之規定不符，無從據以減輕其刑，
      辯護人所辯無從憑採。
  ４、按對於不同刑罰法律間具有法規競合關係者，經擇一法律
      加以論科，其相關法條之適用，應本於整體性原則，不得
      任意割裂。被告為如附表一所示轉讓甲基安非他命之行為
      ，因藥事法第83條第1項轉讓禁藥與毒品危害防制條例第8
      條第2項轉讓第二級毒品之法規競合關係，既擇一適用藥
      事法第83條第1項規定論處罪刑，則被告縱就轉讓禁藥之
      犯行於偵查及審判中均自白，基於法律整體適用不得割裂
      原則，仍無另依毒品危害防制條例第17條第2項之規定減
      輕其刑之適用。
（五）爰審酌被告不思以正當途徑賺取所需財物，知悉毒品足以
      殘害人之身心健康，助長社會不良風氣，竟仍轉讓禁藥及
      基於營利之目的而販賣第二級毒品予他人施用，所為非但
      違反政府為防制毒品危害，維護國民身心健康之政策，且
      因毒品一般具有成癮性，施用毒品者一旦成癮，戒除毒癮
      非易，間接危害社會治安，行為實有不該，犯後復未能坦
      承犯行，飾詞狡辯，未見悔意，再考量被告販賣第二級毒
      品之對象同一，販賣次數為4次，各次販賣毒品之數量及
      金額，兼衡其自述國中畢業之智識程度，未婚，無子女，
      案發時住家裡、從事水電工作，經濟狀況小康(見本院卷
      第299頁)，暨其素行、犯罪之動機、目的及手段等一切情
      狀，分別量處如附表一、二「宣告刑」欄所示之刑，並就
      不得易服社會勞動部分，定其應執行刑如主文所示。
 四、沒收之說明：
     按查獲之第一、二級毒品及專供製造或施用第一、二級毒
     品之器具，不問屬於犯罪行為人與否，均沒收銷燬之；犯
     第4條之罪者，其供犯罪所用之物，不問屬於犯罪行為人與
     否，均沒收之，毒品危害防制條例第18條第1項前段、第19
     條第1項定有明文。又犯罪所得，屬於犯罪行為人者，沒收
     之；前二項之沒收，於全部或一部不能沒收或不宜執行沒
     收時，追徵其價額，刑法第38條之1第1項前段、第3項分別
     定有明文。經查：
（一）被告販賣毒品予林祐興，分別抵償如附表二編號㈠至㈣  「
      交易金額」欄所示之債務金額，此部分所為之債務抵償自
      屬被告犯罪所得，應依刑法第38條之1第1項前段規定宣告
      沒收。至被告遭扣押如附表四編號㈧所示之金額於逾應沒
      收金額部分，則由執行檢察官待本案確定後另為適法之處
      理。
（二）扣案如附表四編號㈡所示之甲基安非他命2包，均係查獲之
      違禁物，依毒品危害防制條例第18條第1項前段規定宣告
      沒收銷燬。又盛裝前揭甲基安非他命之外包裝袋2只，以
      現今採行之鑑驗方式，仍會殘留微量毒品而無法將之完全
      析離，應與第二級毒品甲基安非他命視為一體，一同規定
      併予沒收銷燬；至送驗耗費之甲基安非他命，既已滅失而
      不存在，自無宣告沒收銷燬之必要。另扣案如附表四編號
      ㈢所示之FM2毒品1包，經送鑑驗後，含有第三級毒品成分
      ，然因被告所持有該第三級毒品FM2並未逾純質淨重5公克
      以上，非毒品危害防制條例處罰之對象，爰不於本判決宣
      告沒收。
（三）扣案如附表四編號㈠所示之華碩廠牌行動電話1支(含門號
      ：0000000000號之SIM卡1張），為被告所有供本案聯繫所
      用之物，業據被告於本院審理時供承在卷(見本院卷第285
      頁)，且有通訊監察譯文在卷可稽（見109偵6766卷第6頁
      反面至第8頁），應依毒品危害防制條例第19條第1項之規
      定，宣告沒收之。
（四）扣案如附表三編號㈤至㈦所示之物，均為被告持以犯本案販
      賣毒品罪所用之物，均應依毒品危害防制條例第19條第1
      項規定宣告沒收。至附表三編號㈣所示之吸食器1組部分，
      雖為被告所有，然係供其施用毒品所用之物(見本院卷第2
      84頁)，與本案犯行無涉，爰不予宣告沒收，附此敘明。
五、職權告發部分：
　　按公務員因執行職務知有犯罪嫌疑者，應為告發，刑事訴訟
    法第241條定有明文。經查，證人林祐興於本院審理中供前
    具結，並於案情有重要關係之事項，與其於偵訊時具結後所
    為之證述內容迥異，涉及刑法第168條偽證之罪嫌，爰依前
    開法律之規定，職權告發由檢察官另案偵辦。
據上論斷，應依刑事訴訟法第299條第1項前段，毒品危害防制條
例第18條第1項前段、第19條第1項，藥事法第83條第1項，刑法
第2條第1項前段、第11條、第47條第1項、第38條之1第1項前段
、第51條第5款，修正前毒品危害防制條例第4條第2項，判決如
主文。
本案經檢察官陳興男提起公訴，檢察官黃嘉慧到庭執行職務。
中　　華　　民　　國　  110　　年　　2　　月　　23　　日
                  刑事第五庭    審判長法　官   黃美盈
　　　　　　　　　
　　　　　　　　　                    法  官   楊祐庭
　　　　　　　　　
　　　　　　　　　                    法  官　 蔡玉琪
以上正本證明與原本無異。
如不服本判決應於收受本判決後20日內向本院提出上訴書狀，上
訴書狀應敘述具體理由。上訴書狀未敘述上訴理由者，應於上訴
期間屆滿後20日內補提理由書狀於本院(均須按他造當事人之人
數附繕本 )「切勿逕送上級法院」。 
中　　華　　民　　國　　110 　年　　2 　　月　　23　　日
                                      書記官   林汶潔　　　　　　　　　
附錄：本案論罪科刑法條全文
(修正前)毒品危害防制條例第4條第2項：
製造、運輸、販賣第二級毒品者，處無期徒刑或7年以上有期徒
刑，得併科新臺幣1千萬元以下罰金。
藥事法第83條第1項：
明知為偽藥或禁藥，而販賣、供應、調劑、運送、寄藏、牙保、
轉讓或意圖販賣而陳列者，處7年以下有期徒刑，得併科新臺幣
5千萬元以下罰金。
附表一(轉讓禁藥部分)：
編號 轉讓對象 轉讓時間、地點 轉讓毒品數量 宣告刑 ㈠ 宋嘉鴻 109年6月14日17時許於新竹縣○○鎮○○路000號 無償轉讓甲基安非他命0.2公克 莊文富犯轉讓禁藥罪，累犯，處有期徒刑伍月。 
附表二(販賣第二級毒品)：
編號 購毒者及持用門號 交易之時間、地點 毒品數量 交易金額(新臺幣) 宣告刑  ㈠ 林祐興 0000000000 109年3月14日22時30分許於新竹縣○○市○○○路00號林祐興住處樓下 甲基安非他命2包 (約2公克) 抵償債務 5,000元 莊文富犯販賣第二級毒品罪，累犯，處有期徒刑柒年陸月。  ㈡ 林祐興 0000000000 109年4月15日13時30分許於新竹縣○○市○○○路00號林祐興住處樓下 甲基安非他命2包 (約2公克) 抵償債務 5,000元 莊文富犯販賣第二級毒品罪，累犯，處有期徒刑柒年陸月。  ㈢ 林祐興 0000000000 109年4月29日21時20分許於新竹縣○○市○○○路00號林祐興住處樓下 甲基安非他命1包 (約1公克) 抵償債務 2,500元 莊文富犯販賣第二級毒品罪，累犯，處有期徒刑柒年肆月。  ㈣ 林祐興 0000000000 109年5月3日10時15分許於新竹縣○○市○○○路00號林祐興住處樓下 甲基安非他命2包 (約2公克) 5,000元 莊文富犯販賣第二級毒品罪，累犯，處有期徒刑柒年陸月。  
附表三：
編號 通訊監聽譯文 備註 ㈠ (109年3月14日20時00分52秒) 林祐興：喂,車子沒油了 被  告：晚一點 林祐興：晚一點喔,你在哪裡 被  告：你說什麼 林祐興：兩種阿 被  告：好 (109年3月14日22時24分16秒) 被  告：喂 林祐興：你要過來的沒有 被  告：我等一下出去打給你,一下子 林祐興：好 (109年3月14日22時27分07秒) 林祐興：喂 被  告：一下子過去 林祐興：好 ⑴即附表二編號㈠部分 ⑵編號A-1-1至A-1-3通訊監察譯文(見109偵6766卷第6頁反面)  ㈡ (109年4月15日12時58分49秒) 被  告：喂 林祐興：車子沒油了！ 被  告：車沒油，他們這幾天不是有上去。 林祐興：阿！ 被  告：他們不是有上去？ 林祐興：是阿！ 被  告：大頓齁！ 林祐興：哪有大頓！ 被  告：你在家是嗎？ 林祐興：是阿！ 被  告：那要怎樣！幾筒油？ 林祐興：2筒阿！ 被  告：2筒是嗎？ 林祐興：嗯。 被  告：好...。 (109年4月15日13時34分00秒) 被  告：喂 林祐興：我現在下去囉？ 被  告：好 ⑴即附表二編號㈡部分 ⑵編號A-1-4至A-1-5通訊監察譯文(見109偵6766卷第7頁) ㈢ (109年4月29日20時51分32秒) 林祐興：喂 被  告：睡覺了？ 林祐興：是阿！怎樣？ 被  告：沒有啦，我想說今天有新「油」啦！ 林祐興：有新「油」？ 被  告：是，喂... 林祐興：你拿過來一筒好嗎？ 被  告：好...再一下子。 林祐興：好。 被  告：你怎麼那麼早就睡覺？ 林祐興：沒有啦！我剛載小孩回來。 被  告：喔。等一下我要下去時再打給你。 林祐興：好。 (109年4月29日21時18分25秒) 林祐興：喂 被  告：到了，到了 林祐興：好... ⑴即附表二編號㈢部分 ⑵編號A-1-6至A-1-7通訊監察譯文(見109偵6766卷第7頁反面) ㈣ (109年5月2日19時35分29秒) 被  告：喂。 林祐興：你有打來是嗎？ 被  告：是。 林祐興：怎樣？ 被  告：要加「油」嗎？ 林祐興：什麼阿？ 被  告：要加「油」嗎？ 林祐興：要阿! 被  告：你要加幾筒? 林祐興：2筒阿。 被  告：好…我還沒去，去的時候打給          他又沒接。 林祐興：好。 被  告：幾點以後就明天囉! 林祐興：嗯…隨便阿! 被  告：太晚就不去了。 林祐興：太晚阿! 被  告：因為我剛剛有打給他說晚上要去找他，他說好。剛打又沒接了。 林祐興：喔。 被  告：我又怕太晚。 林祐興：9點好嗎? 被  告：哈? 林祐興：9點! 被  告：那麼早喔! 林祐興：是阿!不然我要睡覺了。 被  告：我知道了。9點，或是明早再拿         過去給你。 林祐興：好…。 被  告：好。 (109年5月2日20時54分01秒) 林祐興：喂。 被  告：我快到你那了。 林祐興：好... (109年5月2日21時10分42秒) 林祐興：喂。 被  告：他跟喬錯地方，他不在竹北，         在頭份。他叫我去頭份，我明         天早上再拿過去給你。 林祐興：明天早上好嗎? 被  告：好啊…我要跑下頭份。搞死了 林祐興：好…。 被  告：好。 (109年5月3日9時51分24秒) 林祐興：喂。 被  告：起床了。 林祐興：起床了是嗎? 被  告：嗯，你要上來是嗎? 林祐興：沒有啊! 被  告：你沒上來喔? 林祐興：是阿! 被  告：那再一下子。 林祐興：好…。 (109年5月3日10時12分50秒) 林祐興：喂。 被  告：「阿娟」在樓下了。 林祐興：好。 ⑴即附表二編號㈣部分 ⑵編號A-1-8至A-1-12通訊監察譯文(見109偵6766卷第8頁) 
附表四(扣案物)：
編號 扣案物 備註 ㈠ 行動電話壹支(廠牌：華碩、門號：○○○○○○○○○○號，含SIM卡壹張) 109年度院保字第711號(見本院卷第61頁) ㈡ 甲基安非他命貳包(驗餘淨重8.947公克、1.766公克) ⑴見本院卷第91至97頁 ⑵109年度院安字第119號(見本院卷第123頁) ㈢ FM2藥品壹包（驗餘淨重1.327公克） ⑴見本院卷第99至101頁 ⑵109年度院安字第119號(見本院卷第123頁) ㈣ 安非他命吸食器壹組 109年度院保字第711號(清單見本院卷第61頁) ㈤ 電子磅秤壹台 109年度院保字第711號(見本院卷第61頁) ㈥ 分裝勺壹支 109年度院保字第711號(見本院卷第61頁) ㈦ 分裝袋肆個 109年度院保字第711號(見本院卷第61頁) ㈧ 新臺幣參萬元 109年度院保字第710號(見本院卷第117頁）